【裁判字號】    98,交聲,47
【裁判日期】    980420
【裁判案由】    違反道路交通管理處罰條例聲明異議
【裁判全文】
臺灣苗栗地方法院交通事件裁定          98年度交聲字第47號
原處分機關  交通部公路總局新竹區監理所苗栗監理站
異  議  人
即受處分人  甲○○
上列異議人即受處分人因違反道路交通管理處罰條例案件，對於
交通部公路總局新竹區監理所苗栗監理站民國98年2 月25日所為
之竹監苗字第裁54-ZDC100904號處分（原舉發案號：公警局交字
第ZDC100904 號），聲明異議，本院裁定如下：
    主  文
異議駁回。
    理  由
一、按汽車行駛於高速公路、快速公路或設站管制之道路，不遵
    使用限制、禁止、行車管制及管理事項之管制規則而有未保
    持安全距離之行為者，處汽車駕駛人新臺幣（下同）3,000
    元以上6,000 元以下罰鍰，並予記違規點數1 點，道路交通
    管理處罰條例第33條第1 項第2 款、第63條第1 項第1 款分
    別定有明文。又汽車駕駛人之行為經以科學儀器取得證據資
    料證明其行為違規，當場不能或不宜攔截製單舉發者，得逕
    行舉發，道路交通管理處罰條例第7 條之2 第1 項第7 款亦
    規定甚明。
二、原處分意旨略以：異議人即受處分人甲○○於民國97年12月
    30日9 時41分許，駕駛車牌號碼3592-MW 號自用小客車行經
    國道一號南下307.7 公里處，為內政部警政署國道公路警察
    局第四警察隊員警舉發「汽車行駛高速公路未依規定與前車
    保持安全距離」違規；嗣異議人於舉發通知單所載期限內到
    案申訴，經原處分機關函請原舉發單位查覆後，仍認異議人
    有上開違規行為明確，乃依道路交通管理處罰條例第33條第
    1 項第2 款、第63條第1 項第1 款（裁決書漏引）暨違反道
    路交通管理事件統一裁罰基準及處理細則第41條第4 項規定
    ，於98年2 月25日裁處異議人罰鍰新臺幣3,000 元，並記違
    規點數1 點，原處分並無不法等語。
三、異議意旨略以：異議人在97年12月30日早晨開車往南經過國
    道1 號南下307.7 公里附近時，確有遇到好次被旁邊車輛切
    入超車的情況，所以希望交通管理的警察能提供前後1 分鐘
    或更短時間的照片，經過大約一週的時間之後，開罰的單位
    以光碟壞掉的理由，無法提供相關的證明照片，何以證明本
    車違規？為此向法院聲明異議，請求撤銷原處分等語。
四、經查：
（一）異議人於上揭時、地駕駛車牌號碼3592-MW 號自用小客車
      ，為警掣單舉發「汽車行駛高速公路未依規定與前車保持
      安全距離」違規乙節，有內政部警政署國道公路警察局公
      警局交字第ZDC100904 號舉發違反道路交通管理事件通知
      單、裁決書、送達證書各1 份在卷可稽。
（二）次依證人即本件舉發警員洪義銘於本院審理時到庭具結證
      稱：「（如何發現此台車違規？）我們在跨越橋上方前後
      都裝有監視鏡頭」、「（這2 個監視鏡頭距離有多遠？）
      約有2 秒的時間，一個監視鏡頭是拍攝車子南下來向，另
      一個就拍南下去向」、「（本台車如何未保持安全距離？
      ）本件車輛測量速度109 公里，就109 除以2 ，單位改為
      公尺得到54.5公尺，所以他的安全距離是54.5公尺，因路
      面橫向劃有距離參考線，前後參考線距離是50公尺，我看
      到異議人的車子與前車距離很近，所以就將他拍照存證」
      、「（異議人與前車的距離很近的時間有多久？）我們照
      完之後會核對錄影，錄影上的來向開頭到達測照點時間會
      超過15秒以上，從可以清楚看到車輛到拍照出至少有10秒
      」、「（這段時間異議人的車與前車距離都很近嗎？）是
      的、「（你所謂的距離參考線是否照片上的黃色橫線？）
      黃色是路肩線，真正參考線是白色虛線，也就是採證照片
      上異議人車輛後面有一條白色虛線，對照前車前方也有一
      條白色虛線，這二條白色虛線的距離是50公尺」、「（你
      確定當時沒有看錯車輛？）沒有」、「（那天車流量如何
      ？）車流量有變動性，量大時我們不會去拍，以免造成爭
      議」、「我要補述我們當天都會先核對，在進入路橋之前
      違規車輛就在前車後方，且我們都是在違規車輛通過時，
      才會做採證照片，異議人說車流量大，但中線車道有蠻大
      的空檔。」等語綦詳（見本院98年4 月15日訊問筆錄）。
      衡諸證人洪義銘係依法執行公務之人員，經到庭具結，證
      述其攔停舉發經過，對異議人所駕駛上開自小客車行駛於
      高速公路如何未保持安全距離之舉發過程的證述，連續而
      完整，顯見證人對舉發當時之記憶深刻，而依卷內證據資
      料並無任何積極證據足以證明證人上開證詞係屬虛偽，亦
      無足以令人顯信證人證述為不可採之品性證據或前科證據
      存在，本院自不得僅以證人為本件掣單告發異議人之員警
      而全盤抹煞其在訴訟上所具有之證人資格及其證言之證明
      力，故其證言應堪採信。
（三）又按汽車行駛時，駕駛人應注意車前狀況，並隨時採取必
      要之安全措施，道路交通安全規則第94條第3 項定有明文
      。而汽車駕駛人行車時，道路狀況本瞬息萬變，為免事故
      發生，應遵循相關交通管制規定行駛，且隨時注意車前狀
      況、採取必要安全措施。查本件異議人行車時速為109 公
      里，依高速公路及快速公路交通管制規則第6 條第1 項規
      定換算之安全距離為54.5公尺，然依卷附採證照片所示，
      異議人之車輛與前車距離未達30公尺甚明（照片中異議人
      車輛後方之橫向白色虛線至前車車輛前方橫向白色虛線間
      隔50公尺，亦即兩條距離參考線間之距離為50公尺）。異
      議人雖辯稱其係被旁邊車輛切入超車云云，惟異議人在上
      開情形下，仍得採取以減速保持安全距離，並非具有緊急
      情狀而毫無符合上開管制規則所定行車安全距離之可能。
      再者，國道公路執勤員警在拍照採證行車未保持安全距離
      之違規車輛前，均會檢查並排除因前車變車道超車、煞車
      減速，或其他特殊狀況致未能保持行車安全距離等情，有
      內政部警政署國道公路警察局第四警察隊98年2 月18日公
      警四交字第0980470348號函文1 份在卷足憑（見本院卷第
      10頁）。復經本件舉發員警洪義銘於本院審理時到庭證述
      其於照完相後會核對錄影，當日異議人所有之上開車輛在
      進入路橋之前就已在前車後方等語，亦如前所述。足徵異
      議人於違規當時並非因前車超車進入其行駛之車道內而未
      及保持安全距離甚明，是異議人上開所辯，尚難採為對其
      有利之認定。從而，異議人有於上開路段超速行駛之行為
      ，且經合法舉發一事堪予認定，本件事證明確，應依法論
      科。
（四）至異議人請求原舉發單位提供違規當時之錄影帶及前後照
      片乙節，因原舉發單位儲存錄影資料時，硬碟在燒錄過程
      故障，致當日部分違規車輛之錄影畫面遺失，無法提供錄
      影資料，業據原舉發單位即內政部警政署國道公路警察局
      第四警察隊於98年2 月18日以公警四交字第0980470348號
      函覆在案。然本件事證已臻明確，並不因該監視錄影畫面
      業已滅失而影響本件之認定，附此敘明。
五、綜上所述，異議人確有前揭汽車行駛於高速公路未依規定與
    前車保持安全距離之違規行為，原處分機關依道路交通管理
    處罰條例第33條第1 項第2 款、第63條第1 項第1 款之規定
    及違反道路交通管理事件統一裁罰基準表，裁處異議人罰鍰
    3,000 元，並記違規點數1 點，核無違法或不當之情事，聲
    明異議意旨僅執前詞，任意指摘原處分，並無理由，應予駁
    回。
六、據上論斷，應依道路交通管理處罰條例第87條第2 項，道路
    交通案件處理辦法第19條，裁定如主文。
中    華    民    國    98    年    4     月    20    日
                  交通法庭  法  官  林卉聆
以上正本證明與原本無異。
如不服本裁定應於送達後5 日內向本院提出抗告狀。
                            書記官  楊慧萍
中    華    民    國    98    年    4     月    20    日


司法院資訊處製作；財團法人民間司法改革基金會備份。
